# 请教：母子公司共同投资企业的合并抵消

提问人：haifanz 时间：2011-09-16 16:32:37
母公司占a公司80%比例。母公司和a共同投资b公司，b公司权益 100 万，母公司投资 90 万，持股90%，a公司投资 10 万，持股10%。
都按照成本法核算。 这笔投资业务合并前： 增加长期股权投资90+10=100万 增加实收资本 100 万计算少数股东权益 母公司的空股比例：90%+10% 80%=98% 少数股东权益： 100 （1-98%）=2万应该合并抵消： 长期股权投资 100w 抵消实收资本100w 抵消少数股东权益 2w
抵消分录不平了。 请问上述算法那里错了。

回答人：chenyiwei
就你说的情况看，B公司 100 ％的股权均由合并范围内的企业（母公司和A公司）持有，能够产生少数股权的是A公司的 20 ％股权。
就“母公司和A公司共同投资设立B公司”这一交易而言，并未改变B公司的净资产，所以合并报表层面的少数股东权益金额也不应当因为该笔交易而发生变化。后续B公司的净损益和其他综合收益按比例归属于B公司的 10 ％部分中有 20 ％（整体上占B公司损益的 2 ％）
最终归属于少数股权，但在目前的环节尚无损益调整和其他综合收益的情况下，不会导致少数股权发生变化的。

提问人：haifanz 时间：2011-09-17 09:10:58
回复 chenyiwei 的帖子
谢谢陈老师，您讲解得非常清楚，也就是说这笔交易只需抵消 长期股权投资 100 实收资本 100
后续 b公司的净利润在合并报表时，按照控股比例计算归属于母公司的净利润。

回答人：chenyiwei
是这样。

提问人：haifanz 时间：2011-09-17 09:50:25
回复 chenyiwei 的帖子
请讲解另一个例子： 还是上述母公司持股a公司90%股权。甲公司、母公司、a公司出资 100 万成立b公司。持股比例分别是甲公司45%，母公司 40%，a公司 15%。 1 、由于母公司和a公司合计持股比例达到55%，判断合并b公司，控股比例为53.5%。 2 、母公司初始合并时： 借：实收资本 100 贷：长期股权投资 55 贷：少数股东权益 45 应该这么做，对吗？
3 、后续合并时，按照b公司的净利润*控股比例53.5% 计算归属于母公司的净利润，和少数股东损益。（假设当年净利润为 10 万元）
则应该确认权益 未分配利润5..35，少数股东权益4.65
4 、甲公司持母公司股份60%，持有a公司股份10%。 甲公司对b公司的控股比例计算方法： （ 1 ）甲公司自己持股45% （ 2 ）甲公司>母公司>b公司：60%*40=24% （ 3 ）甲公司>a公司>b公司：10%*15%=1.5% （ 4 ）甲公司>母公司>a公司>b公司：
60%*90%*15%=8.1% 合计控股比例上述相加：78.6%
5 、甲公司初始合并 （ 1 ）由于母公司上报的是合并报表，已经确认了 45 万的少数股东权益。对甲公司来说对b公司是100%的控股。
抵消分录： 借：少数股东权益 45 贷：长期股权投资 45
（ 2 ）后续合并时，甲公司按照b公司净利润（假设为10w）*78.6%计算少数股东损益。但是母公司报表中已经增加母公司未分配利润5.35，少数股东权益4.65。那么甲公司只需要做这两笔分录： 借：少数股东损益：7.86-5.35=2.51 贷：归属于与母公司的净利润：2.51 借：少数股东权益 2.51 贷：未分配利润 2.51
上述理解和账务处理方法正确吗？希望陈老师解疑。谢谢！

回答人：chenyiwei
基本上可以这样理解。

提问人：kaipi 时间：2012-02-18 00:33:33
回复 haifanz 的帖子
少数股东损益的所占的比例是21.4%，应该确认的少数股东损益是2.14啊，为什么是2.51呢（您前面的我都看得懂，就是这块不懂）

回答人：chenyiwei
通过两笔调整的净额达到此效果：4.65-2.51=2.14万元。

提问人：guizilaile00 时间：2012-05-27 18:38:15
回复 chenyiwei 的帖子
但是这样抵完后，投资的第一年少数股东无权益。第二年，少数股东确认2%的损益，那抵完后，抵平了，少数股东权益也不占被 合并方的2%啊。还是没有理解呢。陈版能把haifanz先生的这个一年和第二年的合并分录写下吗？假设第二年被B公司实现利润 10 万，我最终检验抵销是否准确是看少数股东享有的净资产比例是否等于其权益，按照你说的我觉得好像不等于。请指教。

回答人：chenyiwei
你的复核方法可能有问题。子公司之间的交叉投资的投资成本部分不会在合并报表层面体现为少数股东权益。